臺灣高等法院刑事裁定
110年度毒抗字第633號
抗  告  人  臺灣臺北地方檢察署檢察官
抗  告  人
即  被  告  童俊傑




上列抗告人即被告因違反毒品危害防制條例案件，不服臺灣臺北
地方法院110年3月19日裁定（110年度毒聲字第313號），提起抗
告，本院裁定如下：
    主  文
原裁定撤銷。
檢察官之聲請駁回。
    理  由
一、原裁定意旨略以：抗告人即被告甲○○前因施用第二級毒品案
    件，經臺灣臺北地方法院以109年度毒聲字第292號裁定令入
    觀察勒戒處所觀察、勒戒後，經法務部○○○○○○○○附設勒戒所
    評分結果，被告之靜態因子評估分數合計132分、動態因子
    經評估分數合計4分，合計共136分，認被告有繼續施用毒品
    之傾向等情，有該所110年2月26日新戒所衛字第1100700494
    0號函檢附有無繼續施用毒品傾向證明書、有無繼續施用毒
    品傾向評估標準紀錄表1份在卷可稽，認檢察官聲請裁定令
    被告入戒治處所施以強制戒治，核無不合，乃依毒品危害防
    制條例第20條第2項規定，裁定令入戒治處所施以強制戒治
    ，期間為6個月以上，至無繼續強制戒治之必要為止，但最
    長不得逾1年等語。
二、按觀察、勒戒後，檢察官或少年法院（地方法院少年法庭）
    依據勒戒處所之陳報，認受觀察、勒戒人無繼續施用毒品傾
    向者，應即釋放，並為不起訴之處分或不付審理之裁定；認
    受觀察、勒戒人有繼續施用毒品傾向者，檢察官應聲請法院
    裁定或由少年法院（地方法院少年法庭）裁定令入戒治處所
    強制戒治，其期間為6個月以上，至無繼續強制戒治之必要
    為止，但最長不得逾1年，毒品危害防制條例第20條第2項定
    有明文。次按勒戒處所應注意觀察受觀察、勒戒人在所情形
    ，經醫師研判其有或無繼續施用毒品傾向後，至遲應於觀察
    、勒戒期滿之15日前，陳報該管檢察官或少年法院（庭），
    觀察勒戒處分執行條例第8條第1項亦定有明文。依據上開規
    定，受觀察、勒戒人有無繼續施用毒品之傾向，係由醫師研
    判。而關於有無繼續施用毒品傾向之評估標準，法務部已於
    110年3月26日以法矯字第11006001760號函修正頒布「有無
    繼續施用毒品傾向評估標準紀錄表」、「有無繼續施用毒品
    傾向評估標準評分說明手冊」，上開評分說明手冊載明判定
    之原則：「受觀察勒戒人入所後，經過2週時間的觀察、勒
    戒，由處所及醫療人員依據其各項紀錄、資料及觀察勒戒期
    間之行為表現，加以評分。在勒戒人入所4-6週後，可再做
    一次評估以做必要之評分修正。每一大項皆有靜態因子與動
    態因子。先以靜態因子分數評分，靜態因子分數總分在60分
    （含）以上為『有繼續施用毒品傾向』；60分以下，與動態因
    子分數相加，如果總分在60分（含）以上，為『有繼續施用
    毒品傾向』」，又評估標準紀錄表及說明手冊中「前科紀錄
    與行為表現」之第1題及第3題之計分方式修正如下(餘無修
    正)：㈠第1項「毒品犯罪相關司法紀錄」：計分方式修正為
    每筆(次)5分，總分上限為10分；㈡第3項「其他犯罪相關紀
    錄」：計分方式修正為每筆(次)2分，總分上限為10分。故
    被告有無「繼續施用毒品傾向」，係依具體個案之臨床實務
    及相關事證等情綜合判定，有其相當之專業依據及標準，且
    涉及專門醫學，又衡酌強制戒治之目的，係為協助施用毒品
    者戒斷毒品之心癮及身癮所為之一種保安處分類型，而該評
    估標準係將與判斷有無繼續施用傾向之相關因素加以列舉及
    量化，適用於每一位受觀察、勒戒處分之人，具一致性、普
    遍性、客觀性，以利執法者判定受勒戒人有無繼續施用毒品
    傾向。
三、檢察官抗告意旨略以：因毒品危害防制條例修正及最高法院
    大法庭109年11月18日109年度台上大字第3826號裁定變更觀
    察勒戒之對象、標準及頻率，法務部與衛生部福利部及專家
    學者已研議修正「有無繼續施用毒品傾向評估標準」，就評
    分項目、前科紀錄有所調整，並於110年3月26日生效。原裁
    定未及參考適用修正後之評估標準，恐有影響被告之權益等
    語。被告抗告意旨略以：評估標準將過去前科資料納入分數
    計算，僅極少數人得以通過而獲得不須戒治之結果，而觀勒
    人原毒品同一案件執行徒刑中，轉觀察勒戒，又被聲請送強
    制戒治，對施用毒品者而言，是變相的一罪二罰情形。被告
    進入評估室至離開，不超過2分鐘，只憑評估師面談兩句話
    ，用前科紀錄及會客書信評定，無上限的加分為標準，從而
    認定有繼續施用毒品傾向，實難令人信服等語。
四、經查： 　　
  ㈠毒品危害防制條例第20條之規定業經總統以109年1月15日華
    總一義字第10900004091號令修正公布，自同年7月15日起生
    效施行，惟本條第2項並未經修正，並無比較新舊法之問題
    ，合先說明。
  ㈡被告於執行觀察、勒戒期間，經法務部○○○○○○○○附設勒戒處
    所評定結果，依法務部於110年3月26日修正評估標準調整後
    ，被告法務部○○○○○○○○附設勒戒處所評估評分如下：
　⒈前科紀錄與行為表現部分（包括靜態因子及動態因子）合計
    為12分：
    ⑴靜態因子為10分：
      ①毒品犯罪相關司法紀錄：有12筆，10分（每筆5分，上限
        10分）。
    ⑵動態因子評定為0分：
  ⒉臨床評估部分（包括靜態因子及動態因子）合計為16分：
    ⑴靜態因子為12分：
      ①合法物質濫用：有（菸），2分
　　　②使用年數超過1年，10分　
    ⑵動態因子為4分。
　　　①臨床綜合評估〈含病識感、動機、態度、就醫意願〉：
　　    中度，4分。
  ⒊社會穩定度部分評定為0分
　  以上⒈至⒊合計總分為26分，依修正後之評估標準，被告總分
    並未達60分，應評定為「無繼續施用毒品傾向」，有法務部
    ○○○○○○○○110年3月26日有無繼續施用毒品傾向證明書及有無
    繼續施用毒品傾向評估標準紀錄表各1份（本院卷第45至47
    頁）附卷可稽。
  ㈢依被告評估標準紀錄表，難認被告有繼續施用毒品傾向，從
    而檢察官以110年3月26日修正前之評分標準認為被告有繼續
    施用傾向，尚非妥適，應予駁回。原審未及審酌前開修正後
    之評分標準逕裁准檢察官之聲請，即無可維持，檢察官及被
    告抗告有理由，應由本院予以撤銷。又因本件聲請之瑕疵已
    無從補正，為免發回原審重新裁定徒增司法資源之浪費，爰
    由本院自為裁定如主文第2項所示。
據上論斷，應依刑事訴訟法第413條，裁定如主文。
中　　華　　民　　國　　110 　年　　4 　　月　　15　　日
                  刑事第九庭    審判長法　官  潘翠雪
                                      法　官  陳信旗
                                      法　官  俞秀美
以上正本證明與原本無異。
不得再抗告。
                                      書記官  謝崴瀚
中　　華　　民　　國　　110 　年　　4 　　月　　15　　日